臺北高等行政法院判決　　　　　　　　　　　　　　　九十年度訴字第五六一二號
　　　　　　　　　　　　　　　.
　　原　　　告　　甲○○○
　　　　　　　　　丙○○
　　　　　　　　　丁○○
　　兼訴訟代理人　戊○○
　　訴訟代理人　　乙○○
　　被　　　告　　內政部
　　代　表　人　　余政憲部長.
　　訴訟代理人　　庚○○
　　　　　　　　　辛○○
　　　　　　　　　壬○○
右當事人間因農保事件，原告不服行政院中華民國九十年七月十八日台九十訴字第三
六○六一號訴願決定，提起行政訴訟。本院判決如左：
　　主  文
原告之訴駁回。
訴訟費用由原告負擔。
　　事  實
一、事實概要：原告甲○○○之夫，即原告丙○○、丁○○、戊○○之父己○○前因
    肺癌申請殘廢給付，經被告委託勞工保險局（以下簡稱勞保局）於民國（以下同
    ）八十九年十一月二十七日以保受簡給字第三三０五一九九二號書函核定其殘廢
    程度符合農民健康保險殘廢給付標準表第四十六項第三等級，發給殘廢給付八四
    ０日計新台幣（以下同）二八五、六００元，另其領取殘廢給付不能繼續從事農
    作，並依規定自其診斷成殘日八十九年十一月十三日起逕予退保。己○○不服被
    告委託勞保局之核定，循序向農民健康保險監理委員會、行政院提起爭議審議、
    訴願，均被駁回，己○○猶不甘服，遂於九十年九月十九日向本院提起行政訴訟
    ，惟己○○於九十一年四月二十九日死亡，遂由原告等四人聲明承受訴訟 。
二、兩造聲明：
　(一)原告聲明：訴願決定及原處分均撤銷。被告應恢復己○○農民健康保險之效力。
　(二)被告聲明：駁回原告之訴。訴訟費用由原告負擔。
三、兩造之爭點：
甲、原告主張：
  (一)查前原告己○○雖罹患癌症，但仍從事專長之盆栽栽種及照顧之輕便工作，工作
    能力並未喪失，與殘廢診斷書所載殘廢詳況第一大項第六小項中之「不能從事農
    作但可從事家內工作」之性質雷同。勞保局未查明前原告所從事之工作及身體狀
    況是否可從事農作，逕將前原告退保。前原告於八十九年十二月六日向農民健康
    保險監理委員會提出爭議審議，並將前原告工作地點詳述於農民健康保險爭議事
    項審議申請書理由第二點中，亦將實際工作狀況拍攝照片為證，並請審議委員派
    人前往查訪，以查明前原告是否具有實際工作之能力，並請勞保局自八十九年十
    一月十三日起繼續恢復前原告之農民健康保險之效力。詎料農民健康保險監理委
    員會逕將原告檢附之照片視為準備性及示意性動作之照片，實與事實相違。前原
    告為證明具有工作能力，補附員林鎮南興里里長、員林鎮農業小組長之證明書，
    及彰化基督教醫院林同森醫師出具之診斷書，證明前原告有工作能力應可實際從
    事戶外輕便農業工作。豈料，農民健康保險監理委員會、勞保局、投保單位等從
    未派人查看，即予以駁回，實有違其職責。前原告不服，提起訴願，訴願決定機
    關亦未查明真相而駁回訴願。
  (二)按農民健康保險條例第三十九條規定：「被保險人領取殘廢給付，不能繼續從事
    工作者，其保險效力即行終止。」換言之，被保險人領取殘廢給付，能繼續從事
    工作者，其保險效力不得終止。前原告顯然仍有工作能力，不得逕予退保，勞保
    局逕予退保，嚴重影響原告權利；農民健康保險監理委員會、訴願決定機關皆未
    予以糾正，顯屬率斷，有違行政程序法第八條規定：「行政行為，應以誠實信用
    之方法為之，並保護人民正當合理之信賴。」
乙、被告主張：
  (一)本案前原告之行政訴訟理由略以：「其雖罹患肺癌，仍可從事其專長盆栽之栽種
    及照顧輕便工作，工作能力並未喪失（與不能從事農作但可從事家內工作之性質
    雷同），請恢復農保資格」等語。惟據財團法人彰化基督教醫院八十九年十一月
    十三日出具之殘廢診斷書載：「其傷病名稱為肺癌，殘廢部位為右肺，殘廢詳況
    欄載意識正常，經常需借助氧氣具，四肢肌力均為四分，可自力行走，不能從事
    農作但可從事家內工作，自行進食，大部分時間需要臥床，大小便、沐浴更衣均
    可自理，言語正常，該項殘廢已無好轉可能。」據此，依其審定成殘當時之殘廢
    診斷書載，其因上症致右肺遺存障害，醫師並依其親自到診之實際身體殘廢狀況
    ，就其專業醫理見解勾選其不能從事農作但可從事家內工作，殘廢狀況已無好轉
    可能，顯其殘廢情形已達終身不能從事農作之狀態，勞保局爰依上開規定自其診
    斷成殘日八十九年十一月十三日逕予退保。至前原告稱仍可從事輕便工作，請恢
    復農保資格乙節，按勞保局審核被保險人殘廢等級及領取殘廢給付後保險效力是
    否終止，係依被保險人診斷成殘時殘廢診斷書上所載殘廢詳況為審核依據，前原
    告診斷成殘時呼吸狀態仍經常需借助氧氣具，大部分時間需要臥床，並經就診之
    醫師依其親自到診之實際身體殘廢狀況及參閱就診病歷，認定其「不能從事農作
    但可從事家內工作」，並非「可從事戶外輕便農作」，且該項殘廢狀況已無好轉
    可能，顯其殘廢情形已達終身不能從事農作之狀態。再查前原告並未對其領取之
    殘廢等級有所疑義，即前原告認可其殘廢等級符合農民健康保險殘廢給付標準表
    中規定之「終身不能從事工作」第四十六項第三等級，且亦自稱其狀況與不能從
    事農作但可從事家內工作之性質雷同，顯其殘廢情形已達終身不能從事農作之狀
    態甚明。另依內政部九十年五月二十三日台（九十）內社字第九０七二九九八號
    函示，依照農民健康保險殘廢給付標準表中，符合領取第一、第二或第三等級殘
    廢給付者，多為「終身不能從事任何工作」、「終身不能從事工作」或「終身祇
    能從事輕便工作」者，且其殘廢必須經醫師診斷為「無好轉可能」，無論是法律
    規定或醫理見解，領取第一、第二或第三等級殘廢給付者，其應無所謂已恢復從
    事農業工作之可能，縱或有經復健恢復部分能力者，亦須有經醫學復健之證明始
    可作為申請重新參加農保之佐證。本案前原告並未檢具任何醫療院所之醫學診療
    證明及復健進步之詳細紀錄，以資佐證其確經「復健」後已恢復工作能力，併予
    敘明。且前原告應提出醫學診療報告，非以地方單位出具之證明書來證明，被告
    亦否認該證明書之真正。又其主張亦經農民健康保險監理委員會及行政院訴願駁
    回，足見被告之原處分合法且無不當。
  (二)綜上論述，原告提起本件行政訴訟顯無理由，請依法駁回原告之訴。
　　理  由
一、被告之代表人原為張博雅，自九十一年二月一日起改由余政憲擔任，此有被告提
    出總統任命令一紙在卷足憑；另原告原為己○○，於九十一年四月二十九日死亡
    ，己○○之繼承人甲○○○、戊○○、丙○○、丁○○等四人聲明承受訴訟，並
    提出戶籍謄本一份在卷可按，是渠等均聲請承受訴訟，核無不合，應予准許。
二、按「被保險人因遭受傷害或罹患疾病，經治療終止後，如身體遺存障害，適合殘
    廢給付標準表規定之項目，並經保險人自設或特約醫療機構診斷為永久殘廢者，
    得按其當月投保金額，依同表規定之殘廢等級及給付標準，一次請領殘廢補助費
    。」「被保險人領取殘廢給付，不能繼續從事工作者，其保險效力即行終止。」
    為農民健康保險條例第三十六條第一項前段及第三十九條所規定。又殘廢給付標
    準表第四十六項：胸腹部臟器機能遺存顯著障害，終身不能從事工作者，為殘廢
    第三等級，核給標準八四○日。又勞保局審定被保險人殘廢等級及領取殘廢給付
    後保險效力是否終止，係以被保險人診斷成殘時殘廢診斷書上所載殘廢詳況為審
    核依據。經查己○○因肺癌申請殘廢給付，經勞保局於八十九年十一月二十七日
    以保受簡給字第三三０五一九九二號書函核定其殘廢程度符合農民健康保險殘廢
    給付標準表第四十六項第三等級「胸腹部臟器機能遺存顯著障害，終身不能從事
    任何工作者」之規定，遂發給殘廢給付八四０日計二八五、六００元，另勞保局
    因衡以己○○情況已達不能繼續從事農作，乃依規定自其診斷成殘日八十九年十
    一月十三日起逕予退保。參以己○○生前對勞保局因其胸腹部臟器機能遺存顯著
    障害，以達終身不能從事任何工作致認定其殘廢等級未有所疑義，且其復自稱其
    狀況與不能從事農作但可從事家內工作之性質雷同，顯見己○○於申請殘廢給付
    時之殘廢情形已達終身不能從事農作之狀態，已堪認定。
三、至原告之被繼承人己○○固檢具彰化基督教醫院九十年三月二十六日出具之診斷
    書，主張其經復健治療後已恢復工作能力並實際從事農作云云；惟查該診斷書係
    記載「應可從事戶外輕便農作」等語，惟據財團法人彰化基督教醫院八十九年十
    一月十三日出具之殘廢診斷書載：「其傷病名稱為肺癌，殘廢部位為右肺，殘廢
    詳況欄載意識正常，經常需借助氧氣具，四肢肌力均為四分，可自力行走，不能
    從事農作但可從事家內工作，自行進食，大部分時間需要臥床，大小便、沐浴更
    衣均可自理，言語正常，該項殘廢已無好轉可能。」據此，依其審定成殘當時之
    殘廢診斷書所載，其因上症致右肺遺存障害，醫師並依其親自到診之實際身體殘
    廢狀況，就其專業醫理見解勾選其不能從事農作但可從事家內工作，殘廢狀況已
    無好轉可能，顯見己○○殘廢情形已達終身不能從事農作之狀態，再參照醫師診
    斷己○○成殘時呼吸狀態仍經常需借助氧氣具，大部分時間需要臥床，並經就診
    之醫師依其親自到診之實際身體殘廢狀況及參閱就診病歷，始認定己○○「不能
    從事農作但可從事家內工作」，而並非認定己○○「可從事戶外輕便農作」，且
    勞保局審定被保險人殘廢等級及領取殘廢給付後保險效力是否終止，係以被保險
    人診斷成殘時殘廢診斷書上所載殘廢詳況為審核依據，已如前述；況己○○生前
    所提之九十年三月二十六日診斷書並非屬醫學上復健之證明文件，亦難執為經復
    健恢復工作能力之證明，至農事小組長及里長出具之從事農作證明，並非醫療機
    構所出具，尚不得執為業已恢復工作能力之證明。綜上所述，被告否准原告所請
    ，依法並無不合。原告徒執前詞，聲請撤銷原處分及訴願決定，並請求恢復己○
    ○農民資格，以作為將來請求喪葬津貼之依據，為無理由，應予駁回。
據上論結，本件原告之訴為無理由，爰依行政訴訟法第九十八條第三項前段，判決如
主文。
中　　　華　　　民　　　國　　九十一　　年　　　七　　　月　　 十六 　　日
                            臺 北 高 等 行 政 法 院  第七庭
                                           審 判 長  法  官  鄭小康
                                                     法  官  林金本
                                                     法  官  黃秋鴻
右為正本係照原本作成。
如不服本判決，應於送達後二十日內，向本院提出上訴狀並表明上訴理由，如於本判
決宣示後送達前提起上訴者，應於判決送達後二十日內補提上訴理由書（須按他造人
數附繕本）。
中　　　華　　　民　　　國　　九十一　　年　　　七　　　月　　 十七 　　日
                                                     書記官  黃瑞芬
